臺灣嘉義地方法院交通事件裁定
　　　　　　　　　　　　　　　九十六年度交聲字第一六二號
原處分機關　交通部公路總局嘉義區監理所
異　議　人
即受處分人　甲○○
　　　　　　　　　　日生）
　　　　　　　　　　號
上列異議人即受處分人因違反道路交通管理處罰條例案件，對於
交通部公路總局嘉義區監理所中華民國九十六年六月二十三日所
為之處分（原處分案號：嘉監裁字第裁七○—Ｌ0000000
0號）聲明異議，本院裁定如下：
    主    文
異議駁回。
    理    由
一、異議人即受處分人甲○○聲明異議意旨略以：原裁決書係以
    異議人未注意車前狀態肇事致人死亡，而依道路交通管理處
    罰條例第六十一條第一項第四款規定裁處，然觀之該條文，
    並未列舉「未注意車前狀態」肇事致人死亡之情形；又觀之
    本件車禍現場照片，應係「側撞」，並非未注意車前狀況所
    造成之「對撞」或「追撞」；且對方係酒醉駕車，其呼氣酒
    精濃度為每公升○點七八毫克，已符合公共危險罪與不安全
    駕駛，其肇事率為常人二十五倍，為此聲明異議，應撤銷原
    處分云云。
二、原處分意旨略以：本件異議人駕駛車牌號碼四八九八－ＮＬ
    號自用小客車，於民國九十六年三月二十五日凌晨零時四十
    二分許，行經嘉義縣新港鄉○○村○○路與登雲路交岔路口
    時，因未注意車前狀態肇事致人死亡，而經嘉義縣警察局民
    雄分局新港分駐所警員製單舉發。嗣經原處分機關依前揭道
    路交通管理處罰條例第六十一條第一項第四款（漏引前段）
    規定，裁處異議人吊銷駕駛執照一年，一年內禁考。
三、按汽車駕駛人駕駛汽車違反道路交通安全規則，因而肇事致
    人死亡者，吊銷其駕駛執照。又閃光黃燈表示「警告」，車
    輛應減速接近，注意安全，小心通過；而駕駛人駕駛汽車，
    應遵守道路交通標誌、標線、號誌之指示及汽車行駛時，駕
    駛人應注意車前狀況，並隨時採取必要之安全措施。道路交
    通管理處罰條例第六十一條第一項第四款前段、道路交通標
    誌標線號誌設置規則第二百十一條第一項第一款、道路交通
    安全規則第九十條、第九十四條第三項分別定有明文。
四、經查：
（一）異議人於上開時間，駕駛該自用小客車在其登雲路行向為
      閃光黃燈之上開交岔路口與飲用酒類，經抽血檢驗結果換
      算呼氣酒精濃度為每公升○點七八毫克，自行向為閃光紅
      燈之中正路前來之歐銘雄，所騎之車牌號碼ＯＱＵ－八三
      七號重型機車發生碰撞，歐銘雄因而人車倒地，並受有頭
      部外傷併枕部血腫及出血，經送醫急救仍不治死亡，異議
      人並因本件交通事故遭受刑事訴追，嗣因與被害人家屬和
      解等因素經檢察官為緩起訴處分等情，有臺灣嘉義地方法
      院檢察署檢察官九十六年度偵字第四二一五號緩起訴處分
      書一份及異議人於警詢及偵查中之供述、該刑事案件告訴
      人歐李春華於警詢及偵查中之指訴、道路交通事故現場圖
      、調查報告表各一份、現場照片二十張、長庚紀念醫院臨
      床病理檢驗報告單一紙、診斷證明書一張、嘉義縣警察局
      道路交通事故肇事人自首情形紀錄表一張、臺灣嘉義地方
      法院檢察署相驗屍體證明書、檢驗報告書各一份、臺灣省
      嘉雲區車輛行車事故鑑定委員會函覆之鑑定意見書一份、
      嘉義縣太保市調解委員會調解書一份等附於臺灣嘉義地方
      法院檢察署九十六年度偵字第四二一五號案卷內，且經本
      院調閱無誤，堪認屬實。
（二）又觀之該刑事案卷內之道路交通事故現場圖及現場暨車損
      照片可知，本件異議人係駕駛汽車由登雲路西往東方向行
      駛，歐銘雄係騎機車由異議人左側之中正路前來，再由車
      損照片顯示：異議人所駕駛之汽車在左前方頭燈處有凹陷
      之痕跡，歐銘雄所騎機車則係在右側車身有因撞擊而嚴重
      毀壞之跡象，然機車前方之擋泥板及車輪處，並無何擦撞
      之痕跡等情研判，本件應係異議人所駕駛汽車之左前方頭
      燈處，撞擊歐銘雄所騎機車之右側車身而肇事，而非異議
      人所駕駛之汽車遭歐銘雄所騎之機車由側面撞擊無誤。則
      於發生碰撞前歐銘雄既係自異議人之左前方而來，異議人
      理應注意車前狀況，並隨時保持必要之安全措施，及汽車
      行駛至交岔路口，應遵守燈光號誌之指示，閃光黃燈表示
      警告，車輛應減速接近，注意安全，小心通過，而依當時
      天候晴、夜間有照明、路面乾燥、無缺陷、視距良好、設
      有禁止大型車進入立牌障礙物等情狀，有上開調查報告表
      可參，異議人並無不能注意之情事，然竟表示：肇事前並
      未見到歐銘雄由何方向過來，係突然聽到左側前方有撞擊
      聲音，始知與人發生碰撞等語（參見異議人於九十六年三
      月二十五日之警詢筆錄），顯然異議人疏未注意上述應注
      意之事項，即貿然前行，始未能注意到歐銘雄正騎機車由
      其左前方前來，嗣並發生碰撞甚明。而上開鑑定意見書亦
      認異議人駕駛自用小客車，夜間行經閃光黃燈號誌交岔路
      口，未減速接近，小心通過，為肇事次因；上開緩起訴處
      分意旨亦認，異議人本應注意車前狀況，並隨時保持必要
      之安全措施，及汽車行駛至交岔路口，應遵守燈光號誌之
      指示，閃光黃燈表示警告，車輛應減速接近，注意安全，
      小心通過，而依當時天候晴、夜間有照明、路面乾燥、無
      缺陷、視距良好、設有禁止大型車進入立牌障礙物等情狀
      ，並無不能注意之情事，竟疏未注意，貿然通過。是堪認
      異議人當時駕駛汽車確有違反上述規定甚明，且不得因歐
      銘雄亦有酒後駕車、疏未注意車前狀況及遵守閃光紅燈燈
      光號誌之指示，即貿然前行之過失，而解免異議人之上開
      注意義務，亦至為灼然。而上開異議人應遵守之注意義務
      ，分別規定於道路交通標誌標線號誌設置規則第二百十一
      條第一項第一款、道路交通安全規則第九十條、第九十四
      條第三項，違反上開注意義務之處罰復規定於道路交通管
      理處罰條例第六十一條第一項第四款前段：汽車駕駛人駕
      駛汽車違反「道路交通安全規則」，因而肇事致人死亡者
      ，吊銷其駕駛執照。是異議人稱上開違規事實並非道路交
      通管理處罰條例第六十一條第一項第四款前段規範之對象
      ，尚有誤會。綜上，異議人上開所指各節，均無足採，從
      而，原處分機關依道路交通管理處罰條例第六十一條第一
      項第四款前段及第六十七條第三項規定，裁處異議人吊銷
      駕駛執照一年，一年內禁考，尚無違誤。異議人猶執前詞
      指摘原處分不當，為無理由，自應將其異議駁回。
據上論斷，應依道路交通案件處理辦法第十九條，裁定如主文。
中　　華　　民　　國　九十六　年　　十一　　月　十二　日
　　　　　　　　　交通法庭法　官　吳育霖
上列正本證明與原本無異。
如不服本裁定，應於裁定送達後5日內向本院提出抗告狀（應附
繕本）。
中　　華　　民　　國　九十六　年　　十一　　月　十二　日
                          書記官  林美芳
